【裁判字號】    95,簡上,102
【裁判日期】    950831
【裁判案由】    損害賠償
【裁判全文】
臺灣高雄地方法院民事判決             95年度簡上字第102號
上  訴  人  丁○○○
法定代理人  戊○○
被 上訴 人  甲○○
上當事人間請求損害賠償事件，上訴人對於民國95年3 月23日本
院岡山簡易庭95年度岡簡字第30號第一審簡易判決提起上訴，經
本院於95年8 月24日言詞辯論終結，判決如下：
    主  文
上訴駁回。
第二審訴訟費用由上訴人負擔。
    事實及理由
一、上訴人之法定代理人原為薛有新，於訴訟進行中已變更為戊
    ○○，並已依法聲明承受訴訟，核無不合，自應予准許。
二、上訴人主張：被上訴人於民國91年8 月18日20時40分許，駕
    駛由機車改裝之無牌拼裝車，沿高雄縣茄萣鄉○○路由南往
    北方向行駛，途經該路嘉和高幹19號電桿前，竟疏未注意車
    前狀況，撞及徒步行走之上訴人，致上訴人受有頭部外傷併
    左側蜘蛛膜下腔出血、右側頭皮下血腫並腦內出血、顏面骨
    骨折等傷害，經送醫治療後，上訴人目前仍呈植物人狀態，
    且無痊癒可能，經本院以92年訴字第2994號判決被上訴人應
    賠償上訴人新臺幣（下同）3,826,008 元。嗣因被上訴人請
    求和解，兩造乃於94年3 月24日至高雄縣茄萣鄉公所調解委
    員會調解，並達成將賠償金額減為230 萬元之協議，且約定
    若因和解致上訴人先前所領取之犯罪被害人補償金269,435
    元遭臺灣高雄地方法院檢察署犯罪被害人補償審議委員會追
    回，被上訴人應負責返還此筆金額。詎被上訴人事後竟否認
    有此約定，拒不給付，爰依兩造之約定，聲明請求被上訴人
    應給付上訴人269,435 元，及自起訴狀繕本送達翌日起至清
    償日止，按年利率5%計算之利息。原審判決上訴人全部敗訴
    ，上訴人提起上訴，上訴聲明：(一)原判決廢棄。(二)被上訴人
    應給付上訴人269,435 元，及自起訴狀繕本送達翌日起至清
    償日止，按年利率5%計算之利息。
三、被上訴人則以：兩造於調解當時即約定以230 萬元作為被上
    訴人全部應之賠償金額，其已將此筆款項付清，並未約定如
    上訴人先前所領取之犯罪被害人補償金269,435 元遭追回，
    被上訴人應負責返還此筆金額等語資為抗辯。其答辯聲明：
    上訴駁回。
四、兩造不爭執之事項：
  (一)被上訴人於上開時間，駕駛由機車改裝之無牌拼裝車，途經
    高雄縣茄萣鄉○○路嘉和高幹19號電桿前，因疏未注意車前
    狀況，撞及上訴人，致上訴人受有上開傷害，經送醫治療後
    ，上訴人目前仍呈植物人狀態，且無痊癒可能，經本院以92
    年訴字第2994號判決被上訴人應賠償上訴人3,826,008 元確
    定。其後，因被上訴人請求和解，兩造乃於94年3 月24日至
    高雄縣茄萣鄉公所調解委員會進行調解，並達成將賠償金額
    減為230萬元之協議。
  (二)上訴人因發生上開交通事故，向台灣高雄地方法院檢察署犯
    罪被害人補償審議委員會申請重傷補償金，經該犯罪被害人
    補償審議委員會以91年度補審字第78號決定書准予補償，上
    訴人已領與被害人補償金269,435 元。嗣因兩造達成和解，
    該犯罪被害人補償審議委員會乃於94年12月22日決議收回上
    開補償金，並於95年1 月5 日以決定書通知上訴人返還補償
    金。
五、本件之爭點為：兩造和解契約書約定被上訴人應給付款項是
    否包括上訴人所領取之犯罪被害人補償金269,435 元？茲分
    述本院之判斷如下：
  (一)兩造於本院以92年度訴字第2994號判決被上訴人應賠償上訴
    人3,826,008 元確定後，於94年3 月24日至高雄縣茄萣鄉公
    所調解委員會進行調解，進而於同年月29日簽立和解書，和
    解內容為被上訴人於簽立和解書當日給付上訴人30萬元，且
    簽發面額均為50萬元之支票4 張予上訴人，如該4 張支票其
    中有1 張未兌現，視同和解不成立，兩造於支票兌現後再另
    行簽立民事債權和解書，其後，兩造於94年8 月1 日再行簽
    立和解書，和解內容為兩造就上開民事判決所判命被上訴人
    賠償之金額協議以230 萬元達成和解，給付方式為被上訴人
    於94年3 月29日、同年8 月1 日分別給付上訴人30萬元、
    200 萬元，均經上訴人收訖無誤等情，為兩造所不爭執，並
    有兩造於94年3 月29日、同年8 月1 日所簽立之和解書各1
    份在卷可稽，是兩造就上訴人遭被上訴人駕車撞傷之損害賠
    償事件，被上訴人所應賠償上訴人之數額，已以230 萬元達
    成和解，且被上訴人已全數給付完畢之情，堪予認定。
  (二)上訴人主張兩造達成賠償金額減為230 萬元協議時，併約定
    若因此導致上訴人先前所領取之犯罪被害人補償金269,435
    遭追回，被上訴人須負責返還此筆金額等情，則為被上訴人
    所否認，並以上開情詞置辯。經查，證人即兩造和解書之見
    證人乙○○到庭結證稱，兩造因上訴人遭被上訴人撞傷之賠
    償金額問題至高雄縣茄萣鄉公所調解委員會進行調解，協調
    結果為被上訴人應給付予上訴人之總金額為230 萬元，此數
    額於調解委員會調解時即已談妥，94年3 月29日僅係簽立和
    解書並給付30萬元，事後兩造因付款問題再行簽立和解書，
    被上訴人並當場給付200 萬元，上訴人於兩造洽談和解前即
    已領取被害人補償金，故於調解及簽立和解書時，並未談到
    被害人補償金遭追回時應如何處理之問題等語；證人即於94
    年3 月24日參與兩造調解之丙○○亦到庭結證稱，上訴人法
    定代理人原本堅持要將被害人補償金包括在內以270 萬元和
    解，但被上訴人表示無法給付，其遂再與上訴人法定代理人
    協調，最後雙方同意除被上訴人先前已給付之款項外，剩餘
    部分全部以230 萬元和解等語，均核與兩造於94年3 月29日
    、同年8 月1 日所簽立之和解書上所載和解事由、被上訴人
    應給付予上訴人之金額及給付方式相符，是證人乙○○、丙
    ○○之上開證述堪可採信。則由證人乙○○、丙○○之上開
    證述及兩造所不爭執之94年3 月29日、同年8 月1 日之和解
    書之記載綜合觀之，並參酌被上訴人業已將和解書上所載23
    0 萬元之賠償金額全數給付予上訴人，堪認兩造和解契約書
    約定被上訴人所應給付之款項並不包括上訴人所領取之犯罪
    被害人補償金269,435 元。此外，上訴人並未提出其他證據
    證明兩造已約定被害人補償金部分亦屬被上訴人所應給付之
    數額，故上訴人主張兩造於94年3 月24日以230 萬元和解時
    ，併約定被害人補償金269,435 元亦屬被上訴人應負擔部分
    云云，不足採信，被上訴人抗辯其無庸給付此筆款項予上訴
    人等語，洵屬有據。
六、綜上所述，上訴人並未舉證證明兩造於和解時，約定被上訴
    人應給付之款項包括上訴人所領取之被害人補償金269,435
    元，從而，上訴人訴請被上訴人給付269,435 元，及自起訴
    狀繕本送達翌日起至清償日止，按年利率5%計算之利息，為
    無理由，不應准許。原審因而判決駁回上訴人之訴，並無不
    合，上訴意旨指摘原判決不當，求予廢棄改判，為無理由，
    應予駁回。
七、結論：，本件上訴為無理由，依民事訴訟法第436 條之1 第
    3 項、第449 條第1 項、第78條，判決如主文。
中    華    民    國    95    年    8     月    31    日
                  民事第二庭審判長法  官  魏式璧
                                  法  官  吳俊龍
                                  法  官  黃悅璇
正本係照原本作成。
本判決不得上訴。
中    華    民    國    95    年    8     月    31    日
                                  書記官  吳慕瑩


司法院資訊處製作；財團法人民間司法改革基金會備份。
